【裁判字號】    93,訴,726
【裁判日期】    950718
【裁判案由】    損害賠償
【裁判全文】
臺灣高雄地方法院民事判決               93年度訴字第726號
原      告  金進漁業股份有限公司
法定代理人  己○○
訴訟代理人  戊○○
            葉錦郎律師
被      告  台灣三菱電機股份有限公司
法定代理人  山下聰
訴訟代理人  乙○○律師
複  代理人  丁○○
上當事人間請求損害賠償事件，本院於民國95年7 月6 日言詞辯
論終結，判決如下：
    主  文
原告之訴及假執行之聲請均駁回。
訴訟費用由原告負擔。
    事  實  及  理  由
一、按當事人喪失訴訟能力或法定代理人死亡或其代理權消滅者
    ，訴訟程序在有法定代理人或取得訴訟能力之本人，承受其
    訴訟以前當然停止，民事訴訟法第170 條定有明文。又該條
    所定之承受訴訟人，於得為承受時，應即為承受之聲明，同
    法第175 條第1 項亦規定甚詳。本件原告法定代理人原為甲
    ○○○，嗣於審理中變更為山下聰，並聲明承受訴訟，有股
    份有限公司變更登記表在卷可佐，經核與前開規定相符，是
    其聲明承受訴訟，即屬適法。
二、原告主張：原告前所購買安裝在金進一號漁船（下稱系爭漁
    船）上之日本三菱廠牌93UMZ 型冷媒壓縮機（下稱系爭壓縮
    機），內設有CR04485G19型號低段活塞連桿、CR04485G09型
    號高段活塞連桿。原告自民國90年3 月5 日起至92年9 月5
    日止，先後5 次向被告訂購上開連桿自行更換，詎被告均以
    耐壓性較低之CR04485G06型號活塞連桿充作低段、CR04485G
    19型號活塞連桿充作高段交付原告，致原告更換後不久即常
    斷裂，進而損壞系爭壓縮機內其他零件，系爭漁船冷凍庫亦
    因此冷度不足，使魚貨價格受有損失，被告自應負擔損害賠
    償責任。本件原告所受損害，包括系爭壓縮機內其他零件損
    壞部分：共計766773元；魚貨價格損失部分：0000000 元，
    總計得請求之金額為0000000 元等情。爰依民法第227 條第
    2 項債務不履行損害賠償法律關係及同法第184 條第1 項前
    段侵權行為損害賠償法律關係擇一請求。聲明：（一）被告
    應給付原告0000000 元，及自起訴狀繕本送達被告翌日即93
    年4 月14日起至清償日止，按年息百分之5 計算之利息。（
    二）願供擔保請准宣告假執行。
三、被告則以：原告訂購上開連桿並未指明型號，被告交付上開
    連桿，足供系爭壓縮機使用；原告更換上開連桿後斷裂之原
    因，係原告逕將系爭壓縮機內之R13b1 冷媒更換為壓力較大
    之R410a 冷媒所致，予被告交付之連桿無關；況原告並未提
    出證據證明系爭壓縮機內其他零件因被告交付之連桿致損壞
    ，暨導致冷度不足魚貨價格受有跌落之損失等語，資為抗辯
    。聲明：（一）原告之訴駁回。（二）如受不利判決，願供
    擔保請准宣告免為假執行。
四、兩造不爭執事項：
（一）系爭壓縮機內設有CR04485G19型號低段活塞連桿、CR0448
      5G09型號高段活塞連桿。
（二）被告係以CR04485G06型號活塞連桿充作低段、CR04485G19
      型號活塞連桿充作高段交付原告；此部分連桿專供系爭壓
      縮機使用R22 冷媒時使用。
（三）系爭壓縮機原廠使用R13b1 冷媒，嗣原告更換為R410a 冷
      媒；被告不知原告更換冷媒之事。
（四）原告訂購上開連桿並未指明型號，僅告知系爭漁船上壓縮
      機使用之活塞連桿。
五、茲兩造於本院審理時協商爭點為：上開連桿斷裂原因為何？
    是否因此造成系爭壓縮機內其他零件損壞、冷度不足致魚貨
    價格損失？
（一）按當事人主張有利於己之事實，就其事實有舉證之責任，
      民事訴訟法第277 條前段定有明文。
（二）原告主張被告以耐壓性較低之活塞連桿交付原告，致原告
      使用之上開連桿斷裂云云，固提出被告員工丙○○電話錄
      音譯文記載：「…資料就是這樣，後來你發現（被告交付
      之活塞連桿與系爭壓縮機原廠配置之活塞連桿型號不同）
      後才向日本問，日本才承認說你這個東西他真的寫錯了」
      、「你那個（系爭壓縮機）屬於特殊式樣的，這個錯誤可
      能也是我們的責任」等詞（見本院卷頁20）為憑，惟為被
      告所否認，並以前開情詞置辯。經查，上開譯文記載內容
      固經證人丙○○當庭確認無訛（見本院卷頁117） ，而堪
      認定。然此一事實充其量僅能證明被告交付之活塞連桿與
      系爭壓縮機原廠配置之活塞連桿不同，尚無從推認被告交
      付之活塞連桿耐壓性不足，致使用中產生斷裂之情形，則
      原告執丙○○之證述資為被告債務不履行之證據，尚難遽
      採。況參酌上開譯文記載丙○○陳稱：「可能也是我們的
      責任」等語，既使用可能之不確定語氣，亦徵丙○○無法
      確定上開連桿斷裂原因與被告交付不同型號之連桿是否有
      關。益徵原告執上開譯文主張上開連桿斷裂肇因於耐壓性
      不足所致，即屬無據。次查，原告前曾於87年11月間透過
      訴外人王品灃向被告購買活塞連桿；被告係依其提供資料
      交付活塞連桿乙節，業經王品灃到庭證述屬實（見本院卷
      頁260） 。顯見被告交付之活塞連桿應與原告嗣後購買之
      活塞連桿相同。倘參酌王品灃證稱：原告不曾向伊反應活
      塞連桿有何問題，且伊迄至本院始悉原告主張被告交付之
      活塞連桿有瑕疵；暨原告自陳以前曾透過王品灃向被告購
      買活塞連桿1 次等情相互以觀。足徵原告使用被告交付之
      上開連桿2 年（87年11月至90年3 月）餘期間內，並未發
      生類似斷裂之瑕疵問題。則原告嗣後遽然主張向被告購買
      之活塞連桿具有耐壓性不足之瑕疵等，即屬可議。又查，
      被告曾於92年間，以原告積欠維修系爭壓縮機費用未清償
      提起訴訟，請求原告給付款項，倘被告交付之活塞連桿確
      有耐壓性不足之瑕疵，衡情，原告自得於該訴訟中主張抵
      銷。而按原告於該訴訟中雖提及活塞連桿斷裂之情，卻未
      於該事件93年3 月4 日言詞辯論終結前對被告主張抵銷或
      提起反訴乙節，為兩造所不爭執，並有台灣臺北地方法院
      92 年 度北簡字第26225 號判決筆錄在卷可查（見本院卷
      頁54 ） ，亦徵被告交付之活塞連桿，並無耐壓性不足之
      瑕疵。益有進者，原告自陳於92年9 月間向日本三菱公司
      接洽時，即已知悉被告交付之活塞連桿與系爭壓縮機原廠
      配置之活塞連桿不同，顯見其於彼時即應已知悉被告交付
      之活塞連桿具有瑕疵。乃上述被告提起之訴訟言詞辯論及
      判決之日期均在93年3 月間，原告竟未為任何之瑕疵抗辯
      主張，益見原告並不認為上開連桿斷裂與被告交付不同型
      號之活塞連桿有關。再查，系爭壓縮機原廠係R13b1 冷媒
      ，嗣原告自行更換為R410a 冷媒乙節，業如前述。倘參酌
      系爭壓縮機使用之冷媒不同，活塞連桿就有不同乙節，亦
      據丙○○陳明在卷（見本院卷頁117） 。顯見活塞連桿斷
      裂原因，亦可能係因使用冷媒不同而產生影響，則原告遽
      指被告交付之連桿耐壓性不足，並導致斷裂，即難採信。
      此外，原告迄未提出其他證據證明上開連桿斷裂係被告交
      付之活塞連桿耐壓性不足所致之事實，則依舉證責任分配
      之法則，自難為有利於原告之認定。是原告主張被告交付
      上開連桿耐壓性不足產生斷裂，致損害原告之權益云云，
      洵屬無據。從而，原告主張因此受有系爭壓縮機內其他零
      件之損壞及冷度不足致魚貨價格跌落之損失云云，亦屬無
      據。
（三）末者，縱認上開連桿斷裂係被告交付之活塞連桿耐壓性不
      足所致為真，然依原告提出之提出明細表、統一發票（見
      本院卷頁21至30）、魚貨仕切書（見本院卷頁31至33），
      充其量僅能證明原告有購買或更換上開零件，亦無從認定
      該零件是否因上開連桿斷裂產生損壞，故原告主張因此造
      成系爭壓縮機內其他之零件損壞云云，即屬無據。此外，
      上開仕切書亦僅表示魚貨出賣價格，無法依此認定原告受
      有何價格跌落之損失。是原告主張因此造成致魚貨價格跌
      落之損失云云，同屬無據。從而，原告此部分主張，益屬
      無據。
六、綜上，原告依民法第227 條第2 項債務不履行損害賠償法律
    關係或同法第184 條第1 項前段侵權行為損害賠償法律關係
    ，擇一訴請被告給付0000000 元，及自93年4 月14日起至清
    償日止，按年息百分之5 計算之利息，為無理由，應予駁回
    。又原告之訴既經駁回，其假執行之聲請亦失所附麗，應併
    予駁回。
七、本件為判決基礎之法律關係已臻明確，兩造其餘之攻擊防禦
    方法核與判決結果不生影響，毋庸一一論列，併此敘明。
八、據上論結，本件原告之訴為無理由，依民事訴訟法第78條判
    決如主文。
中    華    民    國    95    年    7     月    18    日
                        臺灣高雄地方法院民事第二庭
                            審判長法      官  李昭彥
                                  法      官  蘇雅慧
                                  法      官  黃呈熹
以上正本證明與原本無異。
如對本判決上訴，須於判決送達後20日內向本院提出上訴狀，同
時表明上訴理由（原判決所違背之法令及其具體內容或依訴訟資
料可認為原判決有違背法令之具體事實）；如已於本判決宣示後
送達前提起上訴者，應於判決送達後10日內補具上訴理由（均須
按他造當事人之人數附繕本）。
中    華    民    國    95    年    7     月    18    日
                                  書  記  官  曾瓊玉


司法院資訊處製作；財團法人民間司法改革基金會備份。
